臺北高等行政法院判決　　　　　　　　　　　　　　　　九十年度訴字第二三六號
　　　　　　　　　　　　　　　.
　　　原　　　告　生根建設開發股份有限公司
　　　代　表　人　甲○○
　　　訴訟代理人　戊○○
　　　被　　　告　臺北縣稅捐稽徵處
　　　代　表　人　乙○○處長.
　　　訴訟代理人　丙○○
　　　　　　　　　丁○○
右當事人間因印花稅事件，原告不服財政部中華民國八十九年十一月十日台財訴第0
000000000號再訴願決定，提起行政訴訟，本院判決如左：
  主  文
原告之訴駁回。
訴訟費用由原告負擔。
  事  實
一、事實概要：
  Ａ、法務部調查局北部地區機動工作組（下稱調查局北機組）於八十六年二月二十
      七日在中和市○○路三十四、三十六號五、六樓依法搜索扣押，並扣押林肯建
      設關係企業群之工程合約、帳冊、印鑑名冊等扣押物，並經訴外人（扣押物持
      有人）李宗賢於該組位於中和市○○路三十三號處所親自啟封作成扣押物清冊
      。
  Ｂ、李宗賢嗣於同日於調查局北機組接收該組約談，並作成談話筆錄，並於其中陳
      稱其妹甲○○為本件原告公司之代表人（惟實際上原告公司仍是由李宗賢本人
      經營），並於前揭扣押物中查得原告於八十二年十一月二十六日發包林肯大郡
      捌層水電消防設備新建工程，與天友工程有限公司（下稱天友公司）訂立工程
      合約，金額計新台幣（下同）五○、○○○、○○○元，未依規定貼足印花稅
      票，經李宗賢承認，及表示願意受罰。
  Ｃ、調查局北機組乃於八十六年四月十四日發文檢送李宗賢、林肯建設股份有限
      公司及其關係企業涉嫌逃漏稅捐之帳證予財政部臺灣省北區國稅局，又經該局
      於同年九月八日，將上開帳證移送被告機關。
  Ｄ、被告乃作成八十七年九月十四日八七北縣稅法裁字第四五三六五○號處分書，
      認定原告就應納印花稅之憑證，於書立後交付或使用時，未依規定貼足印花稅
      票，而補徵原告印花稅四七、六一九元。
      其計算式為：訂約金額50,000,000÷1.05（還原實際交易價格）×千分之一（
                  印花稅率）= 47,619
  Ｅ、罰鍰部分，被告乃依據印花稅法第二十三條按漏稅額之七倍，處以罰鍰三三三
      、三○○元（計至百元為止）。
  Ｆ、原告不服，提起復查、訴願、再訴願皆未獲變更，原告仍不服，原告乃向本院
      提起行政訴訟。
二、兩造聲明：
  Ａ、原告聲明：
      求為判決撤銷原處分暨一再訴願決定。
  Ｂ、被告聲明：
      求為判決駁回原告之訴。
三、兩造之爭點：
  Ａ、原告主張之理由：
    １、本案係以他案經調查局北機組至原告公司搜索時，在工務部門書架上查獲已
        廢棄不用之工程草約，即以訴外人李宗賢之約談筆錄為補稅課罰之依據，被
        告所述理由難令人信服。
    ２、又系爭工程契約書於調查局北機組人員至原告公司搜索時，貼有印花之正式
        契約已被逕自取走，原告無契約書可查，於各級權責機關作成決定前原告人
        員要求查閱，惟均遭拒絕，被告即為裁罰，原告實所不服。
    ３、被告所持之證據為林肯大郡捌層水電消防設備新建工程合約影本，以及訴外
        人李宗賢之約談筆錄，然而以該影本及約談筆錄為裁決之證據，實屬草率，
        且原告歷經復查、訴願、再訴願皆提出反駁，但皆未獲採信，可見該等機關
        搪塞行事心態。
  Ｂ、被告主張之理由：
    １、按「應納印花稅之憑證，於書立後交付或使用時，應貼足印花稅票；其稅額
        巨大不便貼用印花稅票者，得請由稽徵機關開給繳款書繳納之。」、「同一
        憑證須具備二份以上，由雙方或各方關係人各執一份者，應於每份各別貼用
        印花稅票；同一憑證之副本或抄本視同正本使用者，仍應貼用印花稅票。」
        及「違反第八條第一項或第十二條至第二十條之規定，不貼用印花稅票或貼
        用不足稅額者，除補貼印花稅票外，按所漏稅額處五倍至十五倍罰鍰。」分
        別為印花稅法第八條第一項、第十二條及第二十三條第一項所明定。
    ２、本案原告係立約人，於八十二年十一月二十六日訂立林肯大郡捌層水電消防
        設備新建工程合約，金額五○、○○○、○○○元，未依規定貼足印稅票，
        逃漏印花稅四七、六一九元，案經法務部調查局北部地區機動工作組查獲，
        取具談話筆錄、工程合約附卷可稽，違章事實洵堪認定。
　　３、原告雖不服上開處分，但其所提出之各項主張，於法均非有據，爰分述如下
        ：
      ａ、原告謂：「系爭工程契約書，中和分處已以八十五年二月二日八五北縣稅
          中一字第一三四七號函對該工程契約書正本作印花貼用檢查無誤，請重新
          檢查契約書正本」云云，惟查被告機關中和分處所發通知函僅係查核原告
          八十四年一至二月份帳證及工程合約，其中並無林肯大部捌層水電消防設
          備新建工程合約之資料可稽，基此原告於訂立合約時既未貼用印花稅票，
          其漏稅違章事實應可確定。
      ｂ、原告又稱：「本案係因他案經調查局北機組至原告公司全面搜索時，在原
          告公司工務部門書架上查獲已廢棄不用之工程草約，並以案外人李宗賢約
          談之筆錄為依據，逕自認定逃漏印花稅，實有欠公允」云云，惟查李宗賢
          八十六年二月二十七日於法務部調查局北部地區機動工作組所作之筆錄主
          張渠為林肯建設及所屬關係企業董事長（包括原告）上述關係企業實際均
          由李宗賢申請建照並負責經營，且承認該關係企業有逃漏印花稅捐，願意
          認罰等語，又法務部調查局北部地區機動工作組於八十六年二月二十七日
          在台北縣中和市○○路三四、三十六號五、六樓依法搜扣，由李宗賢親自
          在場啟封，其中帳證有生根建設開發股份有限公司等關係企業之客戶繳款
          登記簿、轉帳明細登記簿、印鑑名冊等資料，足證李宗賢對原告等關係企
          業經營狀況應有相當了解，是以原處分據李宗賢之談話筆錄附案佐證，並
          無不當。
      ｃ、綜上所述，原告各節主張純屬卸責之詞，委不足採。
   理  由
一、程序方面：
    本件原告受合法通知無正當理由而未於言詞辯論期日到場，核無民事訴訟法第三
    百八十六條各款所列情形，爰依行政訴訟法第二百十八條準用民事訴訟法第三百
    八十五條、第三百八十六條之規定，由被告聲請而為一造辯論判決。
二、兩造爭執之要點：
  Ａ、本件原告曾於八十二年十一月二十六日以定作人之身分，就承建之林肯大郡捌
      層水電消防設備新建工程，與承攬人天友公司訂立承攬工程合約，承攬報酬為
      五○、○○○、○○○元（含營業稅在內），雙方並簽立工程合約書。
  Ｂ、事後調查局北機組於八十六年二月二十七日搜索林肯建設關係企業群時，搜得
      該份工程合約書，並發現其上未貼印花稅票，乃將上開合約書連同相關證據資
      料移交財政部台灣省北區國稅局，再由財政部台灣省北區國稅局將上開契約移
      送被告查處。
  Ｃ、被告因此依法核定原告漏貼印花稅票四七、六一九元，除追繳所漏稅款外，並
      應按原告漏貼稅額處七倍罰鍰計三三三、三００元（計至百元止）。
  Ｄ、原告則主張：
    １、其另有已貼印花稅票之正式合約存在，並在調查局北機組搜索時被一併取起
        。
    ２、上開經查獲之合約書乃屬已廢棄不用之工程草約，並無使用該合約事之事實
        存在，因此依印花稅法第八條第一項之反面解釋，勿庸貼印花稅票。
三、本院之判斷：
  Ａ、按扣案於被告機關之本件合約書，制作完整，又無「副本」或「抄本」等文字
      之記載，且原告亦自承合約書上所載之承攬工程確有施作之事實存在，則其主
      張另有工程合約書正本供使用，應屬日常經驗法則上之變態事實，自應由其負
      舉證責任。
  Ｂ、但原告所言正本合約書為調查局北機組查扣一節，卻無任何證據資料以實其說
      ，且該公司實際負責人林宗賢亦坦承逃稅事實（此有卷附之調查筆錄為憑），
      雖然原告否認林宗賢為其公司之實際負責人，且謂：「林宗賢之陳述內容本身
      亦與事實不符」云云，但其僅空言否認，卻未能依客觀證明責任分配法則之要
      求，提出適切之積極證據來證明上開待證事實，則其所辯無從信為真正。
  Ｃ、從而被告以本件含營業稅在內之訂約金額五０、０００、０００先還原實際交
      易價格，再按印花稅率千分之一，補徵印花稅本稅四七、六一九元，即無違誤
      。又以原告有「應貼而不貼印花稅票」之違章行為存在，按印花稅法第二十三
      條之規定，處以漏稅額七倍之罰鍰三三三、三○○元（計至百元為止），裁量
      本身亦無逾越或濫用權限之違法情事，應予維持。
四、綜上所述，本件原處分並無不合，訴願決定予以維持亦無違誤，原告訴請撤銷於
    法無據，應予駁回。
據上論結，本件原告之訴為無理由，爰依行政訴訟法第二百十八條、第九十八條第三
項前段、民事訴訟法第三百八十五條第一項前段，判決如主文。
中　　華　　民　　國　　　九十一　　年　　　三　　　　月　　　六　　　　日
                                  臺北高等行政法院  第五庭
                                            審判長  法  官　張瓊文
      　　　　　　　　　　　　　　　　　　　　      法　官　黃清光
      　　　　　　　　　　　　　　　　　　　　      法　官　帥嘉寶
右為正本係照原本作成。
如不服本判決，應於送達後二十日內，向本院提出上訴狀並表明上訴理由，如於本判
決宣示後送達前提起上訴者，應於判決送達後二十日內補提上訴理由書（須按他造人
數附繕本）。
中　　華　　民　　國　　　九十一　　年　　　三　　　　月　　　六　　　　日
                                                    書記官  林麗美
